臺灣臺中地方法院刑事判決　　　　　　 96年度易緝字第530號
公　訴　人　臺灣臺中地方法院檢察署檢察官
被　　　告　甲○○
上列被告因恐嚇案件，經檢察官提起公訴（95年度偵字第26670
號），被告於準備程序中就被訴事實為有罪之陳述，受命法官於
聽取當事人之意見後，由本院合議庭裁定由受命法官獨任以簡式
審判程序判決如下：
    主    文
甲○○幫助意圖為自己不法之所有，以恐嚇使人將本人之物交付
，處有期徒刑陸月，如易科罰金，以銀元參佰元即新臺幣玖佰元
折算壹日。
    犯罪事實
一、甲○○能預見將自己帳戶存摺、提款卡及密碼交付予不詳身
    分之成年人使用，足供他人作為恐嚇財物匯款之工具，竟仍
    基於幫助他人恐嚇取財之不確定故意，於民國95年5月26日
    ，在臺中市市○○○路租屋處樓下之萊爾富便利超商，將其
    所有臺中漢口路郵局局號000000-0帳號000000-0號帳戶之存
    摺、提款卡及密碼，以先收受新臺幣 (下同)5,000 元之訂
    金及約定每月收取租金10,000元 (嗣甲○○並未取得租金)
    之方式，出租與不詳年籍姓名綽號「小陳」之成年男子，而
    容任該姓名年籍不詳綽號「小陳」之成年男子及其所屬之犯
    罪集團使用作為恐嚇取財之工具。該姓名年籍不詳綽號「小
    陳」之成年男子及其所屬之犯罪集團取得上開存摺及提款卡
    後，竟基於意圖為自己不法所有之犯意，於95年5月29日上
    午11時許，撥打電話予乙○恐嚇稱其子欠款750,000元、現
    在他們手中等詞，並播放偽裝乙○之子哭聲與乙○，致乙○
    心生畏懼而按指示匯款750,000元至甲○○上開臺中漢口路
    郵局之帳戶，嗣乙○始知受騙而報警循線查獲上情。
二、案經臺中市警察局第二分局報請臺灣臺中地方法院檢察署檢
    察官偵查起訴。
    理  由
一、上開犯罪事實，業據被告甲○○於本院訊問時自白不諱，核
    與被害人乙○於警詢中指陳之情節大致相符，復有被告所有
    上開臺中漢口路郵局帳戶存戶基本資料、客戶歷史交易清單
    及被害人乙○提出之郵政國內匯款執據各1份在卷可證，足
    見被告自白與事實相符，應堪採信。本件事證明確，被告上
    開幫助恐嚇取財之犯行，堪以認定。
二、被告行為後，刑法第2條、第41條，均於94年2月2日修正公
    布，並自95年7月1日起施行：
(一)、修正後刑法第2條第1項規定，已將新舊法律適用之「從新
      從輕」原則，改採「從舊從輕」原則，而此規定僅係規範
      行為後法律變更所生新舊法律比較適用之準據法，並非實
      體刑罰法律，自不生行為後法律變更之比較適用之問題，
      應逕行適用新法第2條第1項之規定，為「從舊從輕」之比
      較。
(二)、修正前刑法第30條規定：「幫助他人犯罪者，為從犯。雖
      他人不知幫助之情者，亦同。從犯之處罰，得按正犯之刑
      減輕之。」，修正後刑法第30條則規定：「幫助他人實行
      犯罪行為者，為幫助犯。雖他人不知幫助之情者，亦同。
      幫助犯之處罰，得按正犯之刑減輕之。」，揆諸本條之修
      正立法理由係為確認幫助犯採共犯從屬性說之「限制從屬
      形式」，並避免「從犯」之不同解讀，而將「從犯」修正
      為「幫助犯」，並明示幫助犯之成立，亦以被幫助者著手
      犯罪之實行，且具備違法性為必要，而將條文文字修正為
      「幫助他人實行犯罪行為者，為幫助犯」。被告單純提供
      帳戶供詐欺取財集團作為被害人匯款之使用，既評價為幫
      助詐欺取財的行為，而上開修正亦僅著眼於觀念的釐清，
      自應適用修正施行後之刑法第30條規定論擬。
(三）、刑法第346第1項之恐嚇取財罪，罰金刑部分係處一千元
      以下罰金，依修正後刑法施行法增訂第1條之1之規定：「
      中華民國94年1月7日刑法修正施行後，刑法分則編所定罰
      金之貨幣單位為新臺幣。」「94年1月7日刑法修正時，刑
      法分則編未修正之條文定有罰金者，自94年1月7日刑法修
      正施行後，就其所定數額提高為三十倍。但72年6月26日
      至94年1月7日新增或修正之條文，就其所定數額提高為三
      倍。」及刑法第33條第5款修正為：「主刑之種類如下：
      ‥‥ 五、罰金：新臺幣一千元以上，以百元計算之。」
      等規定觀之，依修正後之法律，刑法第339條第1項之詐欺
      取財罪所得科處之罰金刑最高額為新臺幣3萬元（1000元
      乘以30倍）、最低額為新臺幣1000元；而依被告行為時即
      修正前刑法第33條第5款規定之罰金最低額銀元1元計算，
      刑法第339條第1項之詐欺取財罪之罰金刑之最高額為銀元
      10000元（因提高10倍）即新臺幣3萬元，最低額為銀元10
      元（因提高10倍）即新臺幣30元。因此，比較上述修正前
      、後之刑罰法律，自應以被告行為時即修正前刑法關於科
      處罰金刑之法律較有利於被告。
(四)、被告行為後，罰金罰鍰提高標準條例第2條業已刪除，而
      刑法第41條第1項前段關於易科罰金之折算標準已由舊法
      之銀元一百元、二百元、三百元修正為新臺幣一千元、二
      千元、三千元，因屬科刑規範事項之變更，其折算標準為
      裁判時所應諭知，自有就新舊法規定比較之必要，經比較
      新舊法結果，以被告行為時之舊法較為有利於被告，是依
      修正後刑法第2條第1項前段之規定，本件應適用被告行為
      時之舊法即依修正前刑法第41條第1項前段、修正前罰金
      罰鍰提高標準條例第2條、現行法規所定貨幣單位折算新
      臺幣條例第2條之規定，諭知以銀元三百元即新臺幣九百
      元折算一日為易科罰金之折算標準。
三、本件被告提供其所有之上開臺中漢口路郵局帳戶之存摺、金
    融卡及密碼予該姓名年籍不詳綽號「小陳」之成年男子及其
    所屬之犯罪集團作為恐嚇取財所用，係基於幫助他人恐嚇取
    財之不確定故意，且所為屬恐嚇取財罪構成要件以外之行為
    ，核其所為係犯刑法第346條第1項之恐嚇取財罪之幫助犯，
    爰依同法第30條第2項規定，按正犯之刑減輕之。爰審酌被
    告提供帳戶供他人非法使用，使犯罪集團之成員易於得手，
    助長犯罪風氣，嚴重危害社會治安，並使被害人乙○因此受
    有750,000元之損失，然被告本身未實際參與本件恐嚇取財
    之犯行，可責難性較小，暨其於本院審理時坦承犯行，尚知
    悔悟之犯罪後態度等一切情狀，量處如主文所示之刑，並依
    修正前刑法第41條第1項前段及修正前罰金罰鍰提高標準條
    例第2條之規定，諭知易科罰金之折算標準。另中華民國九
    十六年罪犯減刑條例業於96年7月4日公布，並自96年7月16
    日施行，該條例第2條明文規定：「犯罪在中華民國96年4月
    24 日以前者，除本條例另有規定外，依下列規定減刑：三
    、有期徒刑、拘役或罰金，減其刑期或金額二分之一」，且
    該條例第5條亦規定：「本條例施行前，經通緝而未於中華
    民國九十六年十二月三十一日以前自動歸案接受偵查、審判
    或執行者，不得依本條例減刑」，本件被告所犯上揭幫助恐
    嚇取財罪之犯罪時間，雖係在96年4月24日以前，惟被告係
    於96年7月13日即上開條例施行 (96年7月16日)前經本院發
    布通緝在案，且被告係於96年10月19日由臺北縣政府警察局
    土城分局緝獲，而非自動歸案，故依上開規定，本院不得依
    上揭減刑條例減其有期徒刑二分之一，附此敘明。
據上論斷，依刑事訴訟法第273條之1第1項、第299條第1項前段
，刑法第2條第1項、第346條第1項，第30條第1、2項、修正前刑
法第41條第1項前段，罰金罰鍰提高標準條例第1條前段，修正前
罰金罰鍰提高標準條例第2條，現行法規所定貨幣單位折算新臺
幣條例第2條，判決如主文。
本案經檢察官丙○○到庭執行職務。
中　　華　　民　　國　　96　　年　　12　　月　　31　　日
                刑事第三庭    法  官  楊曉惠
上正本證明與原本無異。
如不服本判決，應於送達後十日內向本院提出上訴狀（須附繕本
）。
上訴書如未敘述理由，應於上訴期間屆滿後20日內補提理由書於
本院。
                              書記官  陳玲誼
中　　華　　民　　國　　96　　年　　12　　月　　31　　日
附錄論罪科刑法條
刑法第346條第1項
意圖為自己或第三人不法之所有，以恐嚇使人將本人或第三人之
物交付者，處六月以上五年以下有期徒刑，得併科一千元以下罰
金。
